臺灣臺南地方法院民事判決　九十年度再易字第二○號
　　再審原告　　乙○○
　　再審被告　　甲○○
右當事人間請求遷讓房屋事件，再審原告對於中華民國九十年六月二十九日本院八十
九年度簡上字第二０七號確定判決提起再審之訴，本院判決如左：
    主  文
再審之訴駁回。
再審訴訟費用由再審原告負擔。
    事  實
壹、再審原告方面：
一、聲明：求為判決：
（一）原確定判決關於駁回再審原告新台幣（下同）壹拾萬壹仟伍佰元及其法定利息
      部分之訴廢棄。
（二）右廢棄部分，再審被告應給付再審原告壹拾萬壹仟伍佰元，及自前審起訴狀繕
　　　本送達之翌日起至清償日止，按年息百分之五計算之利息。
（三）右廢棄部分前審及再審訴訟費用均由再審被告負擔。
二、陳述：除與原判決記載相同者，茲引用之外，補稱：
（一）程序部分：再審原告於民國（下同）九十年七月六日獲接鈞院八十九年度簡上
      字第二０七號確定判決，並於同年七月二十七日提起本件再審之訴，按依民事
      訴訟法第五百條之規定，並未逾越提起再審之期間，合先敘明。
（二）再審原告於前審起訴主張：再審被告為經營工廠，於七十六年間向再審原告承
      租廠房，約定租賃期間自七十六年六月十五日起至七十七年六月十五日止，租
      金為二萬五千元，並定有租賃契約為憑。上開租賃期間屆滿後，兩造雖未另定
      書面之租賃契約，然再審被告仍繼續向再審原告承租使用系爭廠房。迄至八十
      五年兩造又訂立租賃契約書一份，約定租賃期間為一年，即自八十五年一月一
      日至同年十二月三十一日止。該租賃期間屆滿後，再審原告要求再審被告繼續
      訂立為期二年之書面契約，卻遭再審被告拒絕，惟再審被告仍繼續租用系爭廠
      房。此時兩造租金已調漲為三萬五千元，但再審被告仍繼續租用系爭廠房。此
      時兩造租金已調漲為三萬五千元，但再審被告均金交付金五百元及簽發三萬二
      千五百元之支票一紙予再審原告，剩餘不足之二千元，再審被告表示要於年底
      一併清償、因再審被告於八十六年間，每月尚積欠二千元之租金未付，共計二
      萬四千元。及八十七年間積欠七月份至十一月份之租金，共計十七萬五千元，
      乃本於兩造間之租賃契約請求再審被告如數給付積欠之租金十九萬九千元，及
      自起訴狀繕本送達翌日起至清償日止，按年利率百分之五計算之利息。再審被
      告則以：兩造僅於七十六年間簽訂一份租賃契約，之後就未再簽訂任何契約，
      及兩造於八十六年係約定租金為三萬二千五百元，直至八十七年十二月份，租
      金始調漲為三萬五千元。故其於八十六年間之租金均已清償完畢，並無按月積
      欠二千元租金之事實，至八十七年間，僅七月、九月及十一月等三個月未給付
      等語置辯。鈞院第一審以八十八年度南簡字第一四六四號判決再審原告敗訴，
      再審原告聲明不服提起上訴，　鈞院以八十九年度簡上字第二０七號判決再審
      被告應給付再審原告九萬七千五百元，其餘上訴駁回。判決理由略為兩造應有
      簽訂第二份租賃契約書，再審原告主張為事實，惟租金認定再審原告主張每月
      份為三萬五千元無法舉證，應以再審被告所自認之每月三萬二千五百元為準，
      再審被告自認八十七年七月、九月、十一月未付，三個月租金為九萬七千五百
      元部份應予准許，其餘均以再審原告無法舉證而駁回。
（三）本件再審原告係依民事訴訟法第四百九十六條第一項第一款、第十三款及同法
      第四百九十七條之規定提起再審之訴，合先敘明。按再審原告在前審曾於九十
      年五月十五日提出準備書狀一份，內容係就法官要求將再審被告所交付之票據
      資料全部整理出來，再審原告分別依再審被告夫婦二人所簽發之票據，依其票
      號、交付順序、票載日期，何張票據是要交付所欠那一個月份之租金，一一明
      白列出，經詳細比對後，證實再審被告確係積欠八十六年度每個月二千元之租
      金，以及八十七年度七月至十一月共五個月租金，由於再審被告並無法具體舉
      證，除該表所列之票據外，那一個月究係以那一張票據支付租金，故上述再審
      原告所提出之準備書狀內容，自應屬於重要之攻擊防禦方法，惟　鈞院前審判
      決不但未將之記載於判決書之事實項下，判決理由內亦未說明再審原告上揭攻
      擊防禦方法之意見及法律上之意見，顯然有判決不適用民事訴訟法第二百二十
      六條第二項、三項及不適用同法第二百二十二條第一項前段之處，依釋字第一
      七七號解釋意旨，確定判決消極的不適用法規，顯然影響裁判者，自屬適用法
      規顯有錯誤之範圍，應許當事人提起再審之訴。
（四）按「依第四百六十六條不得上訴於第三審法院之事件，除前條規定外，其經第
      二審確定之判決，如就足影響於判決之重要證物，漏未斟酌者，亦得提起再審
      之訴。」民事訴訟法第四百九十七條定有明文。而所謂「重要證物漏未斟酌」
      ，係指當事人在前訴訟程序已經提出，第二審確定判決漏未於判決理由中斟酌
      者而言。當事人於前訴訟程序已為證據之聲明，法院並為調查而漏未斟酌者，
      固得據以提起再審之訴。即當事人已為證據之聲明，法院未為調查，且未於判
      決中說明其無調查斟酌必要之理由，亦為漏未斟酌。再審原告於前訴訟程序第
      一審即已提出「台新國際商業銀行代收票據紀錄憑條」及「連線郵局電腦託收
      票據收據」四張（附於前審八十八年度南簡字第一四六四號卷第四十四頁至第
      四十六頁可憑），主張（1）民國八十七年十一月二十四日再審原告當時即委
      託台新銀行代收再審被告所交付到期日為八十八年二月十六日及八十八年三月
      三十一日及八十八年五月十六日三張遠期票據，面額均三萬五千元。（2）八
      十八年六月十六日再審原告當時即委郵局託收再審被告於八十八年六月初所交
      付到期日為八十八年七月十六日、八十八年八月十六日、八十八年十月十六日
      面額均三萬五千元之遠期票據三張。依上揭代收票據紀錄憑條、託收票據收據
      所記載各票據號碼、到期日（票載日期）、票面金額等資料，可證明（1）再
      審被告並非按月交付租金，經常一次會交付三張遠期票據抵付過去三個月所欠
      租金。（2）租金支票之面額每張均為三萬五千元，足以證明每月租金之數額
      確實為三萬五千元，而非三萬二千五百元。若每月租金只有三萬二千五百元，
      再審被告於八十七年十一月間、八十八年六月初分別交付面額三萬五千元之遠
      期支票各三張非意在抵付過去所欠租金，查兩造間之租約於八十七年底即已屆
      止，此部分事實為兩造於前訴訟程序中所不爭（參前審八十九年度簡上字第二
      ０七號89.11.21準備程序筆錄），再審被告豈會在租約終止後仍交付面額三萬
      五千元之遠期支票予再審原告？（3）與再審原告於前審提出之甲○○房屋租
      金明細表及九十年五月十五日所提出之準備書狀內容相互印證，八十七年十一
      月二十四日代收之三張遠期支票，係清償八十七年元月、二月、三月所欠租金
      ，八十八年六月十六日交郵局所託收之三張遠期票據，係清償八十七年四月、
      五月、六月所欠租金。（4）再審被告於前審主張自八十六年起改以當月到期
      支票給付租金，於八十六年至八十七年十一月，每月均簽發面額三萬二千五百
      元之支票給付當月租金，僅八十七年十二月因租金調整故交付三萬五千元之租
      金云云，與前揭再審原告所提出之證據資料不符，再審被告之主張不攻自破！
      然而原確定判決對於上揭銀行代收票據資料竟隻字未提，亦未於判決理由內說
      明未予斟酌之必要理由，即遽為再審原告不利之判決。按該等資料與認定兩造
      每月租金數額、再審被告是否均按月交付當月到期支票給付當月租金、再審被
      告是否有租金未付等等至有關聯，且如經詳細斟酌，可發現再審被告之主張完
      全不實在，再審原告應受有利之判決，是揆之前開說明，原確定判決於此，顯
      有就足以影響判決之重要證物漏為斟酌之情事，按依民事訴訟法第四百九十七
      條之規定，再審原告自得據此提起再審之訴。
（五）再審原告於前審欲提出「代收票據紀錄憑條」數張，主張八十七年十一月二十
      四日再審原告當時即委託台新銀行代收再審被告所交付到期日為八十八年二月
      十六日及八十八年三月三十一日及八十八年五月十六日三張遠期票據，面額均
      三萬五千元，八十八年六月十六日再審原告當時即委郵局託收再審被告於八十
      八年六月初所交付到期日為八十八年七月十六日、八十八年八月十六日、八十
      八年十月十六日面額均三萬五千元之遠期票據三張，再審原告於八十七年十二
      月十日委託台新銀行交換兌現再審被告所交付到期日為八十七年十二月八日面
      額三萬五千元之過期票據。依上揭代收票據之紀錄憑條所記載各票據號碼、到
      期日（票載日期）、票面金額等資料，可證明再審被告並非按月交付租金支票
      ，經常一次會交付三張遠期票據抵付過去三個月所欠。再審被告亦是依台灣民
      間交易習慣，交付遠期支票抵付過去數月所欠租金。租金支票之面額每張均為
      三萬五千元，足以證明每月租金之數額確實為三萬五千元，而非三萬二千五百
      元。若每月租金只有三萬二千五百元，再審被告豈會於八十七年十一月間即交
      付面額三萬五千元之遠期支票三張抵付過去所欠？與再審原告於九十年五月十
      五日所提出之準備書狀內容相互印證，八十七年十一月二十四日代收之三張遠
      期支票，係清償八十七年元月、二月、三月所欠租金，八十八年六月十六日交
      郵局所託收之三張遠期票據，係清償八十七年四月、五月、六月所欠租金，八
      十七年十二月廿四日交換台新銀行兌現之票據，係清償八十七年十二月份租金
      。再審被告於前審主張自八十六年起改以當月到期支票給付租金，於八十六年
      至八十七年十一月，每月均簽發面額三萬二千五百元之支票給付當月租金，僅
      八十七年十二月因租金調整故交付三萬五千元之租金云云，與前揭再審原告所
      提出之證據資料不符，再審被告之主張不攻自破！然而上揭銀行代收票據資料
      ，前審法官竟然認為與本案無關，發還再審原審，由於與認定每月租金數額、
      是否均月交付當月到期支票給付當月租金至有關聯，如經詳細斟酌，可發現再
      審被告之主張完全不實在，再審原告應受有利之判決，故於本案再度提出，依
      民事訴訟法第四百九十六條一項第十三款及同法第四百九十七條之規定，提起
      再審之訴。
（六）末查，依再審原告所提出之代收票據紀錄，可證明再審被告並非按月交付當月
      到期支票以給付當月之租金，故再審被告主張八十七年八月二十五日及同年十
      月十三日分別簽發面額三萬二千五百元之支票二張，係抵付八十七年八月及同
      年十月之租金，根本亦不實在，再審被告先是不按月交付租金，積欠數月後，
      再交付遠期之租金抵付先前所欠，事後反而主張到期當月之租金，當月即已繳
      清，之前租金並未積欠云云，實嚴重違背誠信原則。兩造間租金給付之方式，
      再審被告於交付票據時，既未明白表示要抵充何月份，依誠信原則，應依民法
      第三百二十二條法定抵充之方式為之，即所交付之票據，應先抵充之前所欠的
      租金月份，豈容再審被告事後胡亂指定當月到期的票據是當月才交付要給付當
      月之租金云云。　鈞院前審認八十七年八月份及十月份之租金，再審被告業已
      付清，顯有違背民法第三百二十二條之規定，此部份有適用法規顯有錯誤之情
      事，爰依民法第四百九十六條第一項第一款之規定提起再審之訴。
（七）再審被告於前審主張其溢付租金九個月，依不當得利之法律關係請求返還，其
      動機亦是以魚目混珠之方式混崤租金給付之月份，即所欠八十六年之租金於八
      十七年間交付八十六年的過期支票，且未交清，八十七年之租金則交付八十八
      年才到期之遠期支票且亦未繳清，卻主張八十八年才到期之支票兌現部份，再
      審原告是溢收租金。依吾人日常生活之經驗法則及論理法則判斷，再審被告既
      在租金數額與再審原告斤斤計較，且經常拖欠租金遲不繳納，豈有可能會有溢
      付租金之情事？　鈞院前審疏未探究比對再審被告所交付之全部票據，與再審
      原告於九十年五月十五日所提準備書狀之內容，雖以兩造之租賃契約尚未合法
      終止，所收租金非無法律上之理由等為由，判決駁回再審被告之反訴，然查兩
      造於前審八十九年十月三十一日開庭時，曾一致聲稱「租約到八十七年底為止
      」云云，可證明在八十七年底時，系爭租約即已終止，故於八十八年起另由再
      審被告之妻周金盞租用系爭廠房。民事訴訟以當事人之主張為準，當事人既均
      一致主張租約到八十七年底即終止，乃前審判決竟然認定該租約尚未合法終止
      云云，顯然有訴外裁判之違誤，此部份亦有適用法規顯有錯誤之情事。
（八）給付租金方面：
　　１再審被告為經營工廠，於七十六年間向再審原告承租坐落於台南市○○○段第
      二四八、第二四八之三三九及第二四八之五０地號土地上之鐵骨造廠房，約定
      租賃期間自七十六年六月十五日起至七十七年六月十五日止，租金為二萬五千
      元，並定有租賃契約為憑。上開租賃期間屆滿後，兩造雖未另定書面之租賃契
      約，然再審被告仍繼續向再審原告承租使用系爭廠房。迄至八十五年兩造又訂
      立租賃契約書一份，約定租賃期間為一年，即自八十五年一月一日至同年十二
      月三十一日止。該租賃期間屆滿後，再審原告要求再審被告繼續訂立為期二年
      之書面契約，卻遭再審被告拒絕，惟再審被告仍繼續租用系爭房屋。此時兩造
      租金已調漲為三萬五千元，但再審被告均交付現金五百元及簽發三萬二千五百
      元之支票一紙予再審原告，剩餘不足之二千元，再審被告表示要於年底一併清
      償，因再審被告於八十六年間，每月尚積欠二千元之租金未付，計二萬四千元
      ，及八十七年間積欠七月份至十一月份之租金，計十七萬五千元，總計十九萬
      九千元。茲前審已就其中九萬七千五百元判決再審原告勝訴確定在案，乃本於
      兩造間之租賃契約請求再審被告如數給付積欠之其餘租金十萬一千五百元，及
      自前審起訴狀繕本送達翌日起至清償日止，按年利率百分之五計算之利息。
　　２關於租金數額，兩造已確實同意調整為三萬五千元，且再審被告就八十六年一
      月份至同年十二月份之租金，每月有積欠二千元未付之情事乙節，此由再審被
      告之妻周金盞於八十八年六月十日所發之存證信函內容表明：「....  向台端
      所承租之廠房，言明本廠房有九十八坪計算，每月租金三萬五千元，自八十六
      年正月至十二月每月欠繳二千元不足之租金業已繳清」云云，再參以證人周金
      鳳於前審審理中到庭證稱：「八十六年十月份....  我姊姊（指再審被告之妻
      周金盞）說他都給都給上訴人吳焚三萬二千五百元的票及五百元現金，我姊夫
      （指再審被告）也說過，是故意不給上訴人乙○○，而且叫我姊姊不可以把剩
      下的兩千元給上訴人吳焚」等語（參前審八十九年度簡上字第二０七號
      89.12.8準備程序筆錄），均足以證明兩造之租金約定數額，在八十六年間業
      經雙方同意調整為每月三萬五千元無誤，再審被告均只付三萬三千元，每月均
      欠二千元故意不付給再審原告。
　　３抑且，由再審被告所交與給付租金之票據及前審向台南市農會、台新銀行調取
      再審被告甲○○及其前妻周金盞之票據明細資料，與再審原告將票據委請金融
      機構代收之『代收票據紀錄憑條』、『託收票據收據』，依其票號、交付順序
      、票載日期，一一明白列出何張票據是要給付那一個月份租金（詳如附表），
      亦足以證實兩造之租金約定數額為每月三萬五千元，再審被告確係積欠八十六
      年度每個月二千元租金，以及八十七年度七月至十一月共五個月租金。茲詳細
      說明如下：
　　Ａ再審被告交付作為八十五年度租金之支票有三張，即發票人為再審被告之妻周
      金盞、付款銀行為台南市農會、面額均為三萬二千五百元，Ａ、票載86.2.14
      ；票號22233作為八十五年十月份租金。Ｂ、日期86.6.3票號22238作為八十五
      年十一月之租金。Ｃ、日期86.7.9；票號22239作為八十五年十二月份之租金
      。
　　Ｂ再審被告交付作為八十六年度租金收入之支票有十二張，其中周金盞名義之台
      南市農會支票十張，面額均三萬二千五百元，票載日期及票號分別為Ａ、
      86.8.7；票號22240。Ｂ、86.9.17；票號22241。Ｃ、86.10.13；票號22242
      。Ｄ、86.11.13；票號22243。Ｅ、86.12.17；票號22244。Ｆ、87.1.14；票
      號22245。Ｇ、87.2.12；票號22247。Ｈ、87.3.20；票號22248。Ｉ、87.4.28
      ；票號22249。Ｊ、87.6.10；票號22250，另再審被告甲○○台新銀行支票二
      張，面額亦均三萬二千五百元，即票載日期及票號分別Ｋ、87.8.25；票號
      000000000。Ｌ、87.10.13；票號000 0000000，以上分別按前後次序，再審被
      告是作為八十六年度一月至十二月份之租金收入。
　　Ｃ上開支票，再審被告均係將支票發票日有關年月部分填寫為應付租金之年月，
      惟均於票載發票日數月之後，始交付予再審原告，此由卷附台南市農會關於周
      金盞八十年度之支票臨時對帳單與支票相互核對之票載日與交易日均相隔數月
　　　之久可稽，故由此益證再審被告並非按月給付租金。
　　Ｄ另，再審被告交付作為八十七年上半年一月至六月份租金收入之支票為六張，
      均為甲○○名義台新銀行支票，面額均三萬五千元，票載日期及票號分別如下
      ：Ａ、88.2.19；票號0000000000。Ｂ、88.3.31；票號0000000000。Ｃ、
      88.5.17；票號0000000000。Ｄ、88.7.16；票號0000000000。Ｅ、88.8.16；
      票號0000000000。Ｆ、88.10.16；票號0000000000，至於八十七年七月份以後
      至十一月份，再審被告迄尚未收到租金。
　　Ｅ右揭支票，其中編號Ａ、Ｂ、Ｃ三張均係再審被告於八十七年十一月間交付，
      故再審原告於當月二十四日即持之委請台新銀行代收；其中編號Ｄ、Ｅ、Ｆ三
      張則係再審被告於八十八年六月初交付，再審原告乃於當月十六日持之委請郵
      局代收，此有附卷之「台新國際商業銀行代收票據紀錄憑條」及「連線郵局電
      腦託收票據收據」四張可憑（按依金融機關之作業實務，執票人提示之支票如
      已逾票載發票日，金融機關則直接提出票據交換所交換，反之，提示支票如係
      在票載發票日前，金融機關則以代收支票方式處理，屆期再提出交換）。查兩
      造間之租約於八十七年底即已屆止，此部分事實為兩造於前訴訟程序中所不爭
      （參前審八十九年度簡上字第二０七號89.11.21準備程序筆錄），若租金數額
      並非三萬五千元，且再審原告於八十七年十一月間及八十八年六月初所交付之
      上揭支票（均為遠期支票），非意在支付過去所積欠未付之租金，何以再審被
      告會願意於租約終止後仍交付支票予再審原告？故由此足證租金數額確實為每
      月三萬五千元，再審被告主張租金為三萬二千五百元，並不實在。
　　Ｆ由上述可知，再審被告就八十六年度之租金，係交付過期（即逾票載發票日）
      之支票以為給付，就八十七年度之租金，則交付遠期支票，均非按月給付租金
      ，顯係故意混淆給付租金月份。是再審被告主張八十七年八月二十五日及同年
      十月十三日分別簽發面額三萬二千五百元之支票二張，係抵付八十七年八月及
      同年十月之租金，亦不實在，再審被告先是不按月交付租金，積欠數月後，再
      交付遠期之租金抵付先前所欠，事後反而主張到期當月之租金，當月即已繳清
      ，之前租金並未積欠云云，實嚴重違背誠信原則。兩造間租金給付之方式，再
      審被告於交付票據時，既未明白表示要抵充何月份，依誠信原則，應依民法第
      三百二十二條法定抵充之方式為之，即所交付之票據，應先抵充之前所欠的租
      金月份，豈容再審被告事後胡亂指定當月到期的票據是當月才交付要給付當月
      之租金云云。
　　Ｇ惟原確定判決就上開再審原告所提出之票據代收憑證及經詳細核對整理之明細
      表等等，均未加以斟酌，即以再審原告對於租金三萬五千元之事實未能舉證，
      且於八十七年八月二十五日及同年十月十三日收受再審被告所簽發面額三萬二
      千五百元之支票二張，遽認八十七年八月份及十月份之租金，再審被告業已付
      清，於法自有未合。
（九）本件再審被告應給付再審原告之租金為十萬一千五百元，明細如下：
　　１八十六年度每個月積欠二千元，計二萬四千元。
　　２八十七年八、十月之租金未付，每月三萬五千元，計七萬元。
　　３八十七年七、九、十一月，前審駁回之七千五百元。（因再審原告主張每個月
      之租金應為三萬五千元，然前審認定每個月之租金為三萬二千五百元，就每個
      月其餘之二千五百元駁回，計七千五百元）。
　　４總計：二萬四千元加七萬元加七千五百元＝十萬一千五百元。
三、證據：除援用原審所提證據外，另提出院八十八年度南簡字第一四六四號一審判
    決及部份確定證明書影本各一份、本院八十九年度簡上字第二０七號二審判決書
    影本一份、代收票據紀錄憑條影本五張、再審被告房屋租金明細一紙等為憑。
貳、再審被告方面：
一、聲明：求為判決：如主文所示。
二、陳述：除與原判決記載相同者，茲引用之外，補稱：
    原承租的範圍不確定，要求原告重新測量，但是原告都沒有做，我沒有欠任何租
    金。原告向我說租金到期，我就開支票給他。是否是當期租金的抵用，我已忘記
    。但是支票的兌領日即是當月應付租金等語。
三、證據：援用原判決所提證據。
、兩造不爭之事項：兩造遷讓房屋事件，經本院於九十年六月二十九日以八十九年
    度簡上字第二０七號判決，並已確定在案，再審原告於同年七月二十七日提起本
    件再審之訴，並未逾民事訴訟法第五百條第一項所定三十日之不變期間。此經本
    院調閱上揭卷宗全部核閱無誤。
肆、得心證之理由：
一、本件依再審原告所主張，係依民事訴訟法第四百九十六條第一項第一款「適用法
    規顯有錯誤」、第十三款「當事人發見未經斟酌之證物或得使用該證物者。但以
    如經斟酌可受較有利益之裁判者為限。」及同法第四百九十七條「依第四百六十
    六條不得上訴於第三審法院之事件，除前條規定外，其經第二審確定之判決，如
    就足影響於判決之重要證物漏未斟酌者，亦得提起再審之訴。」等規定提起本件
    再審之訴。惟依民事訴訟法第五百零四條規定：「再審之訴雖有再審理由，法院
    如認原判決為正當者，應以判決駁回之。」是再審之訴之審理，除先階段應審究
    再審之訴合法要件外，次則應審究援為再審之理由是否足以變更原審判決之結果
    ，苟再審之理由並不足以變更原審判決之結果者，仍應以判決駁回再審之訴。
二、按再審原告主張之再審理由，依其主張綜合分析結果，可整理為下列二項：
　　１適用法規顯有錯誤部分：兩造於八十九年十月三十一日一致陳稱「租約到八十
      七年底為止」，惟原審判決認兩造之租約尚未合法終止，而已成不定期租賃，
      有訴外裁判之適用法規顯有錯誤之情事，符合民事訴訟法第四百九十六條第一
      項第一款之事實。
　　２原審對再審原告所提之重要證物「代收票據紀錄憑條」漏未審酌，有民事訴訟
      法第一項第十三款及第四百九十七條之事實。
    是本件應審究者，首為上揭二項再審理由是否成立，次再審究上揭二項再審理由
    是否足以變更原審判決結果，而使再審原告可受較有利益之裁判。
三、查原審依兩造於八十五年間簽訂一年期之租賃契約，該租賃契約於八十五年十二
    月三十一日屆滿，事後兩造並未繼續簽訂任何租賃契約，被上訴人仍繼續承租系
    爭廠房，上訴人亦未加以拒絕，並繼續收取被上訴人給付之租金等事實，而認兩
    造之租賃契約依據民法第四百五十一條之規定，已視為以不定期限繼續契約（見
    原審判決第十一頁第十六行中段起）。此項認定核為民法第四百五十一條規定之
    當然結果，並無何適用法規錯誤之處。至於兩造雖於原審八十九年十月三十一日
    所行準備程序期日時陳稱：「我們之間租約只到八十七年底」等語，惟兩造所為
    此部分陳述，係在八十九年十月三十一日，而在八十六年一月一日迄八十九年十
    月三十一日間，兩造並未明確表明終止彼此間之不定期限租賃契約，是兩造嗣後
    於八十九年十月三十一日所為前揭陳述，並不足以使以前自八十六年一月一日起
    即已成立之不定期限租賃溯及的喪失其法律關係，再審原告以兩造嗣後所不爭執
    之「我們之間租約只到八十七年底」，認原審所認定之「兩造已成立不定期租賃
    關係」係適用法規顯有錯誤云云，尚不足取。再者，縱不論兩造上揭「我們之間
    租約只到八十七年底」等語係嗣後之說詞，而認依兩造之租約確至八十七年十二
    月三十一日止，然前審遷讓房屋事件，再審原告請求再審被告給付者係八十七年
    十一月三十日以前之租金，並無任何請求再審被告給付八十八年起之租金，而原
    審審理結果，亦未判決再審被告應給付八十八年以後之租金予再審原告，是該項
    「不定期租賃」之認定結果，亦對再審原告無何不利益之處，此項再審理由並不
    足以變更原審判決此部分之結果，則再審原告以此項事由為再審理由，依前揭民
    事訴訟法第五百零四條所定，尚難認原判決有何不當，自非可採。
四、再審原告固於本院八十八年度南簡字第一四六四號遷讓房屋事件審理時，提出「
    台新國際商業銀行代收票據紀錄憑條」及「連線郵局電腦託收票據收據」四張，
    為其在前審所製作之「甲○○租金尚欠明細」之證據，主張再審被告甲○○尚積
    欠再審原告自八十六年一月起至八十七年十一月止之租金總額十九萬九千元。查
    依上揭四張代收票據紀錄憑條、收據，其或再審原告在本院再行提出之另一張台
    新國際商業銀行代收票據紀錄憑條等，固可證明0000000、0000000、0000000等
    三張支票係於八十七年十一月二十四日委託台新國際商業銀行代收；0000000、
    0000000、0000000等三張票據係於八十八年六月十六日委託台南永樂郵局代收；
    0000000係於八十七年十二月十六日委託台新國際商業銀行代收等事實。惟上揭
    代收之事實並不足以認定再審原告確係於代收日始收到各該支票，而非再審原告
    先後收到各該支票後，始一併委請銀行或郵局代收；亦不足以證明各該支票確係
    支付再審原告製作之「甲○○租金尚欠明細」上所載，個別之支票係給付各該特
　　定月份之租金乙節，自難憑採為再審原告有利之證據。
五、再關於兩造租金之數額之增減，再審被告已給付多少租金等事實之認定，原審業
    於判決書內詳引相關證物、證言而為審酌後，認定「本件被上訴人主張兩造於八
    十六年及八十七年約定租金為三萬二千五百元為可採，上訴人所辯均為無可取。
    惟被上訴人既已自認其八十七年七月、九月及十一月未給付租金予上訴人，上訴
    人依據兩造間之租賃契約請求被上訴人給付其九萬七千五百元，及自起訴狀繕本
    送達被上訴人翌日即八十八年九月一日起至清償日止，按週年利率百分之五計算
    之利息，為有理由，應予准許。逾此部分所為之請求，為無理由，應予駁回。」
    並據以為就簡易第一審就上開應准許部分，為上訴敗訴之判決，並駁回其假執行
    之聲請，尚有未洽，予以廢棄改判如原判決主文第二項所示，俱無不合。原審雖
    未就再審原告所提之「代收票據紀錄憑條」加以論述，惟因上揭代收事實及代收
　　票據記錄憑條並不足以認定再審原告確係於代收日始收到各該支票，而非再審原
　　告先後收到各該支票後，始一併委請銀行或郵局代收；亦不足以證明各該支票確
　　係支付再審原告製作之「甲○○租金尚欠明細」上所載，個別之支票係給付各該
　　特定月份之租金，是縱原審對代收票據紀錄憑條等證物加以審酌，仍無從認定再
　　審原告自行製作之「甲○○租金尚欠明細」確為真實，則再審原告在原審所請求
　　之租金十九萬九千元中，除再審被告所自認之九萬七千五百元外，餘十萬一千五
　　百元仍屬不能證明而不應准許。
六、又再審原告另主張其在前審曾於九十年五月十五日提出準備書狀一份，內容係就
    法官要求將再審被告所交付之票據資料全部整理出來，再審原告分別依再審被告
    夫婦二人所簽發之票據，依其票號、交付順序、票載日期，何張票據是要交付所
    欠那一個月份之租金，一一明白列出，經詳細比對後，證實再審被告確係積欠八
    十六年度每個月二千元之租金，以及八十七年度七月至十一月共五個月租金，由
    於再審被告並無法具體舉證，除該表所列之票據外，那一個月究係以那一張票據
    支付租金，故上述再審原告所提出之準備書狀內容，自應屬於重要之攻擊防禦方
    法，惟　鈞院前審判決不但未將之記載於判決書之事實項下，判決理由內亦未說
    明再審原告上揭攻擊防禦方法之意見及法律上之意見等情，而認顯然有判決不適
    用民事訴訟法第二百二十六條第二項、三項及不適用同法第二百二十二條第一項
    前段之處，依釋字第一七七號解釋意旨，確定判決消極的不適用法規，顯然影響
    裁判者，自屬適用法規顯有錯誤之範圍云云。惟如前所述，再審原告所提出之「
    甲○○租金尚欠明細」，為其自行製作之物，應如何比對，自應由再審原告負舉
    證之責，自不能單憑再審原告自行製作之「甲○○租金尚欠明細」，即認其主張
    為真實，至於關於兩造租金之數額，尚積欠多少租金等等，原審均已在判決書中
    詳為記載，再審原告此項指謫，核與前揭未將代收票據紀錄憑條、收據等證據併
    為審酌相同，非但屬證據取捨之範疇，且縱加以審酌，亦無法獲得再審原告應受
    較有利益判決之結果。
七、綜上所述，本件再審原告所提之各該再審事由，雖可認有再審理由，惟就關於「
    不定期租賃」認定部分，對再審原告請求之八十七年十一月三十日以前之租金並
    不生影響，而就原審所未審究之「代數票據紀錄憑條、收據」部分，縱加以審酌
　　，仍無從證明再審被告有再給付再審原告所主張之十萬一千五百元之義務，而使
　　再審原告可受較有利益之判決結果，仍應認原審所為判決之結果為正當，依民事
　　訴訟法第五百零四條所定，再審原告之訴仍屬無理由，應予駁回。
伍、據上論結，本件再審之訴為無理由，依民事訴訟法第七十八條，判決如主文。
中　　　華　　　民　　　國　　九十一　　年　　　一　　　月　　　二　　　日
                              臺灣臺南地方法院民事第二庭
~B審判長法　官　蔡　美　美
~B　　　法　官　洪　碧　雀
~B　　　法　官　王　國　忠
右正本證明與原本無異
本判決不得上訴。
中　　　華　　　民　　　國　　九十一　　年　　　一　　　月　　　七　　　日
~B　　　法院書記官　陳　富　賓
